臺灣高等法院民事裁定　　　　　　　　 100年度抗字第1321號
抗　告　人　陳泓源
　　　　　　楊惠惠
　　　　　　賴雅芳
抗告人與相對人財政部國有財產局台灣北區辦事處桃園分處間聲
請假處分事件，對於中華民國100年7月15日臺灣桃園地方法院
100年度裁全字第88號裁定，提起抗告，本院裁定如下：
    主  文
抗告駁回。
抗告費用由抗告人負擔。
    理  由
一、按債權人就金錢請求以外之請求，因請求標的之現狀變更，
    有日後不能強制執行，或甚難強制執行之虞，欲保全強制執
    行者，得聲請假處分，固為民事訴訟法第532條第1、2項所
    明定。惟債權人聲請假處分應就其請求及假處分之原因釋明
    之。前項釋明如有不足，而債權人陳明願供擔保或法院認為
    適當者，法院得定相當之擔保，命供擔保後為假處分，同法
    第533條準用第526條第1、2項亦定有明文。可知債權人聲請
    假處分應就其請求及假處分之原因加以釋明，且兩者缺一不
    可。該項釋明如有不足，而債權人陳明願供擔保或法院認為
    適當者，法院始得定相當之擔保，命供擔保後為假處分。若
    債權人就其請求及假處分之原因未予釋明，僅陳明願供擔保
    請為假處分，法院自不得為命供擔保後假處分之裁定。所謂
    假處分之原因，即前開法文規定請求標的之現狀變更，有日
    後不能強制執行或甚難執行之虞之情形，諸如債務人就其財
    產為不利益之處分，或隱匿財產等屬之（最高法院96年度台
    抗字第648號裁定意旨參照）。次按聲請假處分，就請求及
    假處分之原因，債權人應先予釋明，至使法院信其請求及假
    處分之原因大致為適當始可（最高法院48年台抗字第18號判
    例意旨參照）。
二、本件抗告意旨略以：抗告人前雖曾寄發存證信函予相對人，
    然該存證信函之內容為「擬以土地每平方公尺新台幣伍仟肆
    佰陸拾元之價格出售」、「台端應分配取得之價款其償付方
    式原則上在尋得第三者之買方並訂約完畢」，是抗告人僅係
    通知相對人預訂出售與相對人共有坐落桃園縣桃園市○○段
    513 地號土地（下稱系爭土地），惟抗告人迄今並未與第三
    人就系爭土地簽訂買賣契約，根本未曾出售或處分系爭土地
    之全部，相對人就系爭土地管理之應有部分，並無變更或將
    有變更之情事，相對人對此假處分之原因未能釋明，原裁定
    卻准相對人假處分之聲請，顯有違誤，爰聲明廢棄原裁定云
    云。
三、相對人於原法院聲請意旨略以：相對人與抗告人共有系爭土
    地，國有應有部分為4/50。抗告人陳泓源於民國100年6月17
    日將原為其所有，系爭土地2/100之應有部分，以買賣為登
    記原因，分別移轉登記與抗告人楊惠惠、賴雅芳。抗告人復
    以新北市政府郵局100年6月30日第000237號存證信函（下稱
    系爭存證信函），表示其就系爭土地應有部分總和為3/4 ，
    逾系爭土地應有部分2/3，已合於土地法第34條之1出售系爭
    土地之規定，為此通知相對人應於系爭存證信函送達10日內
    向抗告人為是否優先承買之意。惟抗告人僅以每平方公尺新
    台幣（下同）5,460元之價格出售系爭土地，與相對人評估
    系爭土地價格每平方公尺約為3萬6,400元，每平方公尺差價
    高達3萬0,940元，是抗告人欲出售之價格異常，顯非合理，
    故抗告人係以通謀虛偽意思表示移轉系爭土地應有部分之方
    式，虛增系爭土地共有人之人數，以符合土地法第34條之1
    規定，再以低價出售他人，嚴重損害國有財產，相對人欲確
    認抗告人間移轉系爭土地應有部分係屬無效或得撤銷，及抗
    告人不得逕自出售相對人就系爭土地之應有部分。況系爭土
    地之使用分區為綠地，屬公共用地，倘抗告人將之出售與私
    人，日後政府有公共上需求時，勢必須再行徵收，徒增國庫
    支出。為免因抗告人出售系爭土地致相對人受有無法回復之
    重大損害，爰依民事訴訟法第532、526條規定，聲請准予提
    供擔保後為假處分裁定等語。
四、經查，相對人上開主張，業據其提出系爭土地電子登記謄本
    、系爭存證信函、相對人估價資料、系爭土地抵稅資料、系
    爭土地使用分區證明書、系爭土地之異動索引查詢資料等各
    1件為憑（見原法院卷第4-14頁、第29-31頁），可見相對人
    已為相當之釋明；且相對人亦陳明願供擔保以補釋明之不足
    ，是相對人聲請本件假處分，自屬有據，應予准許。抗告意
    旨雖以其僅係通知相對人預訂出售系爭土地，迄今並未與第
    三人就系爭土地簽訂買賣契約，對相對人系爭土地之應有部
    分，並無變更或將有變更之情事云云。然相對人既經釋明抗
    告人有處分系爭土地之可能，已合於假處分之要件，原裁定
    准予假處分，即無不合。抗告意旨仍執前詞，指摘原裁定不
    當，求予廢棄，為無理由，應予駁回。
五、據上論結，本件抗告為無理由，爰裁定如主文。
中    華    民    國    100    年    10    月    21   日
                     民事第七庭
                         審判長法  官 鄭三源
                               法  官 邱  琦
                               法  官 林玉珮
正本係照原本作成。
本裁定除以適用法規顯有錯誤為理由，不得再抗告。如提起再抗
告，應於收受後10日內委任律師為代理人向本院提出再抗告狀。
並繳納再抗告費新台幣1,000元。
中    華    民    國    100    年    10    月    21   日
                               書記官  廖月女